【裁判字號】    90,勞訴,12
【裁判日期】    901207
【裁判案由】    確認僱傭關係存在
【裁判全文】
臺灣臺南地方法院民事判決  九十年度勞訴字第一二號
    原      告  乙○○
    法定代理人  丙○○
    訴訟代理人  李明勳
                甲○○
右當事人間請求確認僱傭關係存在事件，本院判決如左：
    主    文
原告之訴駁回。
訴訟費用由原告負擔。
    事實及理由
一、原告主張：被告公司於民國九十年二月初春節過後，派不特定人士至訴外人國票
    聯合證券公司新市分公司營業台遞紙條，曰有意更換新工作環境者請與電話00
    00000000聯絡，過不久原告與之通聯，開始洽談各項條件與工作性質，
    三月間與被告總公司區督導廖承初和被告公司經理丙○○於台南縣新化鎮三皇三
    家西餐廳商談薪資和獎金事宜，最後洽定照原告於原公司薪資新台幣（下同）五
    萬元另加業績獎金，並能策動其他營業員黃雅慧等三人一起過來被告公司上班，
    原告負責營業台主管不要接單服務。經過二個月的準備進行中，因被告公司提出
    給另三位的待遇及條件等比原服務的公司還差，根本無法說服他們一起過來被告
    公司上班，經與被告公司協商，只提出短暫前六個月薪津條件稍好，但六個月過
    後恢復公司原制度，待遇不是比原來服務單位還少，故無法帶動他們跳槽。原告
    於四月五日會同許芝蓁於新化鎮和丙○○會面，商定許芝蓁先行於四月六日開始
    上班，然許芝蓁於九十年五月二日無故被丙○○通知停止上班，薪水則不發放給
    許芝蓁。九十年四月中旬，被告派許芝蓁拿原告於被告公司的名片給原告，並叫
    原告準備過去被告公司上班事宜，於是原告於九十年四月十六日提出離職申請，
    準備向被告公司報到。原告從四月二十六日起向原服務公司申請特休假，並自四
    月二十六日起至五月三日止辦理客戶開戶事宜，且將開戶資料送被告公司開戶。
    九十年五月一日為勞動節不用上班，但當日下午接到丙○○來電，說有事情商量
    ，約於同日晚間七點三十分於台南市○○路之老地方西餐廳見面，丙○○說其他
    三人無法一起過來上班要原告明天上班就要接單、直接服務客戶，因原約定是櫃
    台主管不必接單，如今無法照原先規劃，原告也就答應此一條件，於是五月二日
    早上就準時上班。五月三日晚間十點多，接到丙○○打電話給原告說明天不用準
    時上班，稍晚再過來就可以等言語。五月四日原告準時上班，但與丙○○再詳談
    ，還是無法挽回，就回營業台準備私人資料及該移交的東西，可是丙○○到原告
    位子前要原告馬上離開公司，因此原告將自己東西抱著就返家，此情此景，真是
    情何以堪，對原告之打擊有如晴天霹靂。兩造既約定被告到原告公司上班，被告
    因而辭去原來服務公司之職務，如今兩頭落空，而受失業之苦，而被告一再提出
    是是而非之推詞，顯見其對勞工之惡劣行為。若是雙方沒約定好，原告焉會於五
    月二日至五月四日去公司上班？又豈會自己無故去製造一張打卡單？上班期間所
    做的事情又豈是假的？若非被告公司之員工怎能去開拓業務幫客戶開戶？被告一
    直以原告未能帶三位營業員一起跳槽事宜，質疑原告之誠信關係有問題，這是被
    告推諉之詞。原告與被告洽談過來被告公司上班事宜，祇是原告與被告之間雙方
    條件約定，那另三位營業員策動過來上班又是另一回事，尚且原告曾經多次提出
    說明，被告要以原公司待遇是不可能叫其三員過來上班，而被告卻無法提出讓原
    告有條件去提給該三員的條件，況且被告原先並無約定，原告一定要和三位營業
    員一起過來才可到原告公司上班，上述情形，原告哪有欺騙被告，事先都曾說明
    ，那有不誠實之事，況且最重要九十年五月一日，原告與被告相約談話皆說明清
    楚，而才於五月二日報到上班哪有被告所謂誠信問題。至於被告所提業績問題，
    一個營業員剛報到上班，才剛開始要推展業績，還沒有去做怎麼認定原告沒有創
    造業績能力，況且原告亦答應被告所提親自接單事宜。再被告於九十年五月一日
    晚上七點三十分約見重新洽談約定事項雙方達成協議而於五月二日的準備上班，
    被告所言之面試事宜，早在四月中旬雙方經被告總公司區督導面試完成，何來再
    面試。且依一般常理推斷，一位新進人員不知內部經辦人員，那有能力要求人事
    人員分發打卡片，被告原於九十年八月一日辯稱該打卡片係為原告所偽造出來，
    顯然被告說法自相矛盾，至於被告新進人員報到資料，原告於五月三日填妥交給
    丙○○，被告不往上呈報勞健保，顯然有違勞健保法規定。綜上所述，兩造間之
    約定已完成，因當時是秘密進行而無外人參與，確定後到被告公司上班分配工作
    至營業櫃台，被告以莫須有之罪名而解僱，顯有違勞動基準法之規定等語。並聲
    明：（一）確認兩造間僱傭關係存在。（二）被告應自九十年五月二日起至恢復
    上班日止，按月於每月月底給付原告五萬元。
二、被告則以：原告於九十年二月份主動與被告公司經理丙○○聯絡，當時丙○○並
    不認識原告，也不是丙○○去要約原告。而是原告爭取此份工作，向被告指稱伊
    具有帶領三名現職營業員一同到被告公司工作並增加被告公司業績的能力，被告
    乃因為原告的描述才承諾原告，如真能帶領三名現職營業員一併到被告公司工作
    並增加業績的話，可考慮委其擔任營業台主管並享有相當之薪資。其後，丙○○
    多次聯絡原告，希望原告能約黃雅慧等三人與丙○○一起討論轉換工作之事宜，
    原告卻一再推脫規避，丙○○覺得事有蹊蹺，遂與黃雅慧等三人直接聯絡，這時
    才得知原告根本未和黃雅慧等三人洽談過至被告公司工作的事，可知原告之誠信
    實令人質疑。原告以薪資差距為藉口，主張被告公司待遇差才使其無法開口招攬
    另外三人，但不管在薪資計算方式上是否有所不同，事實上，原告根本不具有如
    伊所稱，有帶領三名現職營業員到被告公司工作並增加業績的能力。而原告主張
    「待遇上相差甚遠」，並要求被告變更業績獎金的計算方式，更凸顯原告與被告
    間在僱傭契約中必要之點並不一致。僱傭關係中最重要的關鍵是受僱人應具備的
    能力與雇主相對給付之待遇，由本案之事實觀之，原告與被告在僱傭契約的待遇
    與受僱人應具備的能力上均不一致，僱傭契約根本不成立。且既然被告所提之薪
    資條件無法說服其他營業員，則為何原告願意以相同之薪資條件屈就於被告擔任
    接單營業員之工作，足見原告之主張純為推諉之詞。在原告無法達成其當時向被
    告邀約之條件（即一併引進黃雅慧等三人），遂又改向丙○○表示，可以自已單
    獨一人到被告公司工作，擔任營業員，接受客戶委託下單。然證券商為金融服務
    機構，員工的誠信與操守是公司運作最重要的一環，依證券商負責人及業務人員
    管理規則第十六條第一項之規定，證券商業務人員執行業務應本誠實及信用原則
    ，明定誠實及信用是證券從業人員最基本的要求。今原告主動與被告接觸，對被
    告偽稱其具備帶領三名特定現職營業員到被告處上班之能力，被告乃是基於原告
    之說詞，才會提出原告在具備此種能力前提下可領有相當職稱與薪資的條件，可
    是在被告與原告所稱之三名特定現職營業員聯絡後始驚覺，原來原告根本未對該
    三人提起過此事，原告此種行為不但違反最基本誠實信用的要求，甚至於還有以
    詐術使被告陷於錯誤之意圖，丙○○遂明白告知原告，請其無須至被告公司報到
    ，五月二日當日原告並非來上班，而是來洽談錄用條件，係與一般應徵人員至公
    司應徵面試程序相同。丙○○在五月一日即已明白告知原告，因原告無法達成原
    先之承諾，則先前被告答應任用原告之職稱待遇需重新洽談，且如要錄用，尚要
    經過總公司核准，因此請原告於五月二日至被告公司重新談錄用之條件。五月二
    日當日丙○○即告知原告因誠信問題無法錄用，請原告離去公司；五月三日上午
    原告又自行前往被告公司，丙○○仍請其離開。原告之資格不符，被告公司自然
    可以不予任用，且當日即已告知原告無法錄用之事實，故僱傭關係自始不存在。
    被告根本沒有任何要聘僱原告之邀約或通知，被告本身也未有任何對原告申請或
    辦理勞、健保事項，原告也沒有任何報到或辦理成為被告員工身份之手續。至於
    被告所提之上班打卡，經被告內部查明後，係五月二日清早七點多原告至被告公
    司後，因當時被告分公司負責人丙○○不在公司，原告自行向人事部門聲稱已與
    章經理談妥前來報到，人事部門因恐若未及時發給打卡單，會造成上班時數的差
    異，損害到相關權益，故暫時先發與原告。然如前述，原告當日是來洽談錄用條
    件，相關職稱位階、薪資、獎金等條件未談妥，僱傭契約中必要之點，意思尚未
    一致，被告如何任用原告？何況其他新進人員報到應繳之資料及該辦理之手續，
    原告均未辦理，諸如勞健保移轉、證券商業務人員到職登記表送交證交所、證商
    同業公會、證券櫃台買賣中心等處登記，原告之任用報到手續未完成，僱傭契約
    當然不存在。原告之所以持有被告所印發之名片，乃先前兩造合意條件係原告要
    帶三位營業員一起跳槽，才可以到被告公司上班，原告信誓旦旦可達成條件，且
    業務人員轉換公司需與原來客戶相聯繫，因此要求被告先印製名片給他，被告因
    信任原告之故，乃先印製給他，後因兩造所合意之條件未成就，故名片並不能代
    表被告已錄用原告之證明。退萬步言，縱使  鈞院認為僱傭關係存在，依勞動基
    準法第十二條第一項第一款之規定：「勞工有左列情形之一者，雇主得不經預告
    終止契約：(一)於訂立勞動契約時為虛偽意思表示，使雇主誤信而有受損害之虞者
    。」，原告先前承諾帶三位營業員一同跳槽之承諾，自始至終未與三位營業員聯
    繫，實為虛偽意思表示，使被告誤信而受有損害之虞，因此被告得不經預告終止
    勞動契約。更何況，依勞動基準法第十六條之規定，雇主終止勞動契約之預告期
    間，勞工至少需繼續工作三個月以上，才有預告期間之適用。即使雙方有僱傭關
    係，今原告只到被告分公司兩天，被告依法終止勞動契約，也無預告期間適用的
    問題。而原告所主張之報酬，依原告於民國九十年七月六日答辯狀中所述，原告
    係擔任接單營業員，而接單營業員薪資之計算方式，依被告公司「新進營業員薪
    獎計算辦法」核計，被告需支付原告兩日之薪資為一千零六十四元（計算方式如
    下：１６５００×２÷３１＝１０６４）等語資為抗辯。並聲明：原告之訴駁回
    。
三、按確認法律關係之訴，非原告有即受確認判決之法律上利益者，不得提起之，民
    事訴訟法第二百四十七條第一項前段定有明文。經查，本件原告起訴主張「兩造
    間之約定已完成，因當時是秘密進行而無外人參與，確定後到被告公司上班分配
    工作至營業櫃台，被告以莫須有之罪名而解僱，顯有違勞動基準法之規定，故提
    起本件確認兩造僱傭關係存在之訴」等語，是本院認原告有即受確認之法律上利
    益存在，故原告爰依民事訴訟法第二百四十七條第一項前段規定，提起本訴，於
    法尚無不合，先予敘明。
四、按稱僱傭者，謂當事人約定，一方於一定或不定之期限內為他方服勞務，他方給
    付報酬之契約，民法第四百八十二條定有明文，民法各種之債篇就僱傭契約如何
    成立既無特別規定，應適用債之通則之規定，祇要當事人意思一致，無論明示或
    默示其契約均可成立。本件兩造間並無簽立僱傭契約之書面契約，此為兩造所不
    爭，自堪信為真實，原告主張兩造間有以口頭成立僱傭契約之事實，惟為被告所
    否認，原告自應就此有利於己之事實，舉證以實其說，經查：
（一）僱傭乃以服勞務為標的之契約，則所服勞務之內容及服勞務之對價即報酬為僱
      傭契約之重要條件，兩造就服勞務之內容及對價意思表示必須一致，否則其契
      約即難謂已成立，查被告所辯：被告有同意如原告帶現職的三位營業員一起跳
      槽，且業績達到五億元以上，則願意給予原告底薪五萬元且擔任營業台行政主
      管不必接單之聘傭條件乙節，核與證人即被告總公司區督導廖承初到庭證述：
      （問：是否瞭解原告與被告在談聘僱條件情形？）我有參與一次，是在九十年
      上半年，在新化的一家餐廳，當時有章經理（丙○○）還有我及原告，當時談
      原告要到我們公司擔任營業台行政主管，因新化分公司原先並沒有需要行政主
      管，所以如果原告要來做就要有附帶條件，就是原告要帶三位營業員，而且業
      績要達到五億元以上，原告有說他可以做得到，不記得有無說到薪資，只有提
      到營業員獎金，只說原告如做得到的話，預計何時來上班，但已不記得是何時
      ，後來就沒有再跟原告或章經理再談到相關問題。．．．我當日不是特別要談
      原告薪資問題才下來的，而是我有時會下來南部巡視分公司，新營分公司並沒
      有設營業台行政主管，所以並沒有一定要請原告來做營業台主管，一定是要有
      附帶條件才會請他來做，所以我們在談時確實有談到附帶條件的問題。」（見
      本院九十年十一月二十三日言詞辯論筆錄）等語大致相符，且原告亦承認「被
      告本來要求我帶三位營業員過去，如果有帶過去我就可以坐檯台（營業台）主
      管，不用直接接單，因為我沒有帶三位營業員過去，所以我就直接接單，薪水
      一樣底薪五萬元，直接接單是於五月一日晚上七點半在老地方西餐廳與丙○○
      談的，當時都沒有說到業績的問題。」（見本院九十年十月三十日言詞辯論筆
      錄）、「我是於九十年四月上旬與證人（廖承初）及章經理（丙○○）在新化
      談，但是只有談到我的待遇，有說要我擔任營業台行政主管，而且薪資是五萬
      元，但是沒有談附帶條件，也就是沒有要我帶三位營業員過來，是我自己私下
      跟章經理談時才有講到帶三位營業員的事情，我拿原公司上班薪資袋給證人看
      確定我的底薪，營業台主管有缺我才要過去。」（見本院九十年十一月二十三
      日言詞辯論筆錄），足認被告上開辯稱之事實應屬可採。
（二）原告另主張九十年五月一日晚上七點半丙○○有同意如伊無法帶三位營業員過
      去，伊就自己接單，薪水一樣五萬元，伊於五月二日、三日都有去被告公司上
      班並打卡云云，惟為被告所否認，辯稱兩造就以五萬元聘僱原告之條件並未談
      成，原告於五月二日、三日去被告公司是面試程序，再談重新錄用條件，但尚
      未決定錄用等語，查兩造於九十年五月一日前確有合意原告需帶三位現職之營
      業員一起至被告公司上班始擔任營業台主管並底薪五萬元，已如前述，而原告
      對於伊未能帶三位現職之營業員一起至被告公司上班之事實亦不否認，原告雖
      有於五月二日、三日至被告公司上班打卡，並提出考勤表一件為證，惟兩造就
      重新錄用之相關職稱位階、薪資、獎金等攸關僱傭契約之重要條件尚未達成意
      思表示一致，其契約難謂已成立；至於依原告提出之名片記載，其職稱係被告
      公司「營業經理」，此顯係依兩造於九十年五月一日以前合意之僱傭契約之「
      工作職稱」，原告既無法達成之前兩造合意之錄用條件，尚難以此遽認兩造有
      僱傭契約成立之合意；另原告雖提出客戶開戶資料卡九件，惟被告否認其真正
      ，並辯稱伊沒有授權原告以被告公司名義對外開拓客戶等語，且台灣證券交易
      所股份有限公司九十年八月八日台證（九０）稽字第０一八五六三號書函亦記
      載：「．．．二、關於台端（即原告）所稱協和證券新化分公司（即被告）有
      偽造翁莉華君（帳號：三一二一─九）等九戶開戶資料情形乙節，據該分公司
      表示該九戶之開戶資料是於九十年五月四日因故遺失，故該分公司並即於同（
      四）日將該等帳戶控管為停止買賣戶，並陸續聯繫前揭客戶前往該分公司補正
      前所遺失之開戶、徵信資料，或請前揭客戶逕予撤銷前所開立之帳戶。三、經
      核該分公司所遺失前揭九戶開戶資料中，已完成補正之四位客戶開戶徵信資料
      ，尚無異常情事；另查該九位客戶迄今並無委託買賣情形．．．」，有上開書
      函一件可稽，則縱使原告有開戶之情形，然尚無法證明係經被告公司授權所為
      ，原告就此有利於己之事實，復未舉證以實其說，自難信其主張為真實。
五、從而，揆諸右揭說明，兩造間並無成立僱傭契約，則原告依據民事訴訟法第二百
    四十七條第一項前段，訴請確認兩造間之僱傭關係存在。併請求被告應自九十年
    五月二日起至原告恢復上班日止，按月於每月月底給付原告薪資五萬元云云，於
    法無據，應予駁回。
六、兩造其餘主張及所提證據與本院上開論斷無涉或無違，不予贅述。
七、結論：本件原告之訴為無理由，依民事訴訟法第七十八條，判決如主文。
中      華      民      國    九十      年     十二     月      七      日
                                臺灣臺南地方法院民事第一庭
~B法      官  黃瑪玲
右為正本係照原本作成
如對本判決上訴，須於判決送達後廿日內向本院提出上訴狀
中      華      民      國    九十      年     十二     月      七      日
~B法院書記官  楊育民


司法院資訊處製作；財團法人民間司法改革基金會備份。
